臺灣士林地方法院民事判決
111年度訴字第420號
原      告  日森達國際開發有限公司

法定代理人  周為蓁
訴訟代理人  林時猛律師
被      告  廣元開發建設股份有限公司

法定代理人  高全祿

上列當事人間請求損害賠償等事件，本院於民國111年7月1日言
詞辯論終結，判決如下：
    主  文
被告應返還原告如附件所示新北市危險及老舊建物重建同意書正
本。
原告其餘之訴駁回。
訴訟費用由被告負擔百分之四十六，餘由原告負擔。
原告假執行之聲請駁回。
    事實及理由
壹、程序方面
　　被告經合法通知，未於最終言詞辯論期日到場，核無民事訴
    訟法第386條各款所列情形，爰依原告之聲請，由其一造辯
    論而為判決。
貳、實體方面
一、原告主張：
　㈠原告於民國108年間就坐落於新北市○○區○○段000○000○000○00
    0地號土地（下逕以地號稱之，合稱系爭土地）及坐落其上
    如附表所示之建物（下合稱系爭建物）共計12戶為整合開發
    ，並取得系爭建物之危老重建初步報告，及如附表所示所有
    權人所簽署之新北市危險及老舊建物重建同意書（下稱系爭
    同意書）。嗣被告因有建地需求，經原告報告上開開發機會
    後，被告於109年8月20日委託原告居間媒介為整合系爭土地
    開發服務及合建事宜，並簽訂房地整合協議書（下稱系爭協
    議書），約定服務費以整合成功之土地每坪新臺幣（下同）
    3萬元，兩造同意以相鄰系爭土地為最小興建面積。
　㈡原告簽訂協議書後，積極與系爭土地所有權人協調、召開說
    明會，並將系爭同意書正本、相關身分證明文件、所有權狀
    影本交付予被告收執，被告更已與附表編號4-12建物所有權
    人簽訂合建契約（下稱系爭合建契約），其中附表編號1-3
    建物所有權人係因被告法定代理人債信不良，涉及違法吸金
    行為，且經營公司不善，係因可歸責被告事由而未完成合建
    契約簽署，則原告業已完成全部土地住戶同意重建之締約報
    告服務，被告自應給付系爭合建契約已完成簽署65.15坪計
    算之服務費共計195萬4,500元。詎被告竟於110年12月15日
    、同年月23日寄發存證信函解除系爭協議書，原告遂於同年
    月20日、同年月27日寄發存證信函催告被告返還系爭同意書
    正本、系爭合建契約正本，卻未獲置理。爰依系爭協議書、
    民法第226條、第256條、第259條第1款、第260條、565條、
    第568條第1項規定，請求被告返還系爭同意書正本、系爭合
    建契約正本，並賠償原告因系爭契約所受履行利益之損害19
    5萬4,500元等語。並聲明：⒈被告應返還原告如附件所示之
    系爭同意書正本，及系爭合建契約正本9份；⒉被告應給付原
    告195萬4,500元，及自起訴狀繕本送達翌日起至清償日止，
    均按年息百分之五計算之利息；⒊第2項聲明，願供擔保，請
    准宣告假執行（原告111年5月9日民事變追加及變更訴之聲
    明暨準備狀之聲明、111年7月1日以言詞更正聲明均僅係更
    正其起訴時聲明，非屬民事訴訟法第255條訴之變更或追加
    範疇）。
二、被告未以書面或言詞提出其答辯意旨，惟有聲明：原告之訴
    駁回。
三、法院的判斷　　
　㈠原告主張其於108年間有就系爭土地及建物進行整合開發，被
    告因有建地需求，經原告報告上開開發機會，被告於109年8
    月20日委託原告居間媒介為整合系爭土地開發服務集合建事
    宜，並簽立系爭協議書，約定服務費以整合成功之土地每坪
    3萬元，兩造同意以相鄰系爭土地為最小興建面積等情，有
    原告提出系爭協議書為憑（見本院卷一第36-47頁），並為
    兩造所不爭執（見本院卷二第19-21頁），此部分事實，應
    可認定。
　㈡原告請求被告返還文件部分　　
　　⒈契約解除時，當事人雙方回復原狀之義務，除法律另有規
      定或契約另有訂定外，依左列之規定：由他方所受領之
      給付物，應返還之。民法第259條第1款定有明文。系爭協
      議書第2條第1項約定：「乙方（按：指原告）應於本協議
      書簽訂日起三個月內完成所有土地暨其地上建築物所有權
      人與甲方（按：指被告）簽訂合建契約、申請老屋加速重
      建之相關文件事宜。」同條第2項約定：「若乙方未能於
      上開期限內完成所有之土地暨其地上建築物所有權人與甲
      方簽約事宜，經雙方同意得展延乙次，若延期後乙方仍未
      完成所有之土地暨其地上建物所有權人與甲方簽約事宜時
      ，甲方得要求解除本整合協議書，甲方應於一個月內與土
      地暨其地上建築物所有權人解除契約並退還其所簽署之相
      關文件。若屆時甲方決定自行開發時，就已整合完成部分
      、另行協議。」（見本院卷一第38頁）。
　　⒉系爭協議書業經被告行使解除權而解除一節，有原告提出
      內湖舊宗存證號碼000639存證信函為憑（見本院卷一第81
      頁，下稱被告解約存證信函），並為原告所不爭執（見本
      院卷二第22頁），是系爭協議書業經被告合法解除一節，
      應無疑義。
　　⒊原告主張其有取得系爭建物之危老重建初步報及如附表所
      示所有權人簽署之系爭同意書，並交付予被告一節，有提
      出系爭同意書為憑（見本院卷一第63-79頁），被告雖稱
      需要再確認等語（見本院卷二第21頁），然其未再對於上
      情以書狀或言詞予以爭執，應認原告主張上開事實可信，
      是原告請求被告於系爭協議書經解除後，依民法第259條
      第1款規定請求返還附件所示系爭同意書，核屬有據。
　　⒋原告又主張被告應於解除系爭協議書後，返還系爭合建契
      約云云，惟查，系爭9戶合建契約為原告帶著房地所有權
      人前往被告公司，由所有權人與被告簽立合建契約，簽立
      後由被告收取，未交予原告及所有權人等情，此為原告所
      自陳（見本院卷二第45頁），足見兩造於訂立系爭協議書
      時，原告僅交付系爭同意書予被告，並未交付系爭合建契
      約，系爭合建契約係由附表編號4-12建物所有權人直接與
      被告所簽定，準此，原告既未交付系爭合建契約予被告，
      其自不得依民法第259條第1款規定請求被告返還。再者，
      系爭協議書第2條第2項已約明：「……甲方得要求解除本整
      合協議書，甲方應於一個月內與土地暨其地上建築物所有
      權人解除契約並退還其所簽署之相關文件……」，可知系爭
      合建契約之當事人為附表編號4-12建物所有權人與被告，
      仍須待系爭合建契約關係解除後，始生系爭合建契約是否
      歸還附表編號4-12建物所有權人之問題，是原告請求被告
      於解除系爭協議書後返還系爭合建契約，核屬無據。
　㈢原告請求被告給付195萬4,500元部分
　　⒈參以系爭協議書前言記載：「茲乙方負責將所有後開土地
      暨其地上物之所有權利範圍整合全部所有權人與甲方簽署
      合建契約、辦理完成信託作業以及簽署老屋加速重建相關
      文件，雙方約定執行事項如下，以資共同遵守：」，可知
      原告並非僅係單純向被告報告締約機會而已，原告依系爭
      協議書所負義務尚有與附表所示所有權人媒介完成合建契
      約之簽立及辦理信託作業，此參系爭協議書第3條亦明；
      再佐以系爭契協議書第4條約定：「整合費用及支付方式
      ：本案整合費土地計價毎坪新台幣3萬元整(含稅）。整
      合費給付時期如下：⒈本基地整合可興建面積達100％、可
      送危險老舊重建計劃案時，乙方並檢付地主全部相關文件
      與甲方，甲方給付價款新台幣60萬元整。乙方於簽收同時
      開立60萬元整本票予甲方。⒉於甲方與全部地主簽約完成
      後完成信託、撥付總價款50％（含第一期款項60萬）。⒊建
      照取得時，撥付總價款30％。⒋基地住戶完全搬遷後，撥付
      剩餘尾款。」益徵兩造就系爭協議書整合費業已約明給付
      期程，兩造就系爭協議書約定整合費之給付，須逐步確認
      危險老舊重建文件完備、訂立合建契約、完成信託辦理、
      取得建築執照、基地住戶搬遷，於各階段完成時，被告始
      負有給付各階段整合費之義務。又原告自陳其目前已依系
      爭協議書第4條第1項第1款約定收受被告交付之60萬元等
      語（見本案卷二第44頁），是系爭協議書之履約，僅能認
      目前處在完成系爭協議書第4條第1款之時期。
　　⒉系爭協議書業經被告合法解除一節，業經認定如前，原告
      雖主張因系爭建物部分所有權人對於被告法定代理人涉有
      違法吸金行為，且經營公司不善，並有債信不良情事，而
      不願與被告訂立合建契約，被告就系爭協議書之未能繼續
      履行係可歸責於被告云云，然查，原告是否得以促使系爭
      建物所有權人與被告完成簽立合建契約，本即屬於原告是
      否能完成系爭協議書約定事項之範疇，若系爭建物部分所
      有權人對於被告履約能力有疑慮，而無意願與被告訂立合
      建契約，自難執此率論被告對於系爭協議書未能繼續履行
      係有可歸責之情事，蓋原告始終未能具體說明被告有何債
      務不履行之情形，且參之被告解約存證信函已說明原告未
      能於訂立系爭協議書3個月內完成與所有系爭建物所有權
      人訂立合建契約，業已該當系爭協議書第2條第2項前段約
      定，被告據以解除系爭協議書，既合於上開約定，尚難僅
      以部分建物所有權人對於被告履約能力有疑慮，不願與被
      告訂立合建契約，逕認被告履行系爭協議書至解除系爭協
      議書有可歸責之情事。是原告主張被告履行系爭協議書有
      可歸於被告事由之情事云云，難認有據。
　　⒊原告又主張其已完成報告締約機會，應許其請求被告支付
      報酬，且不因被告解除系爭協議書受到影響云云，惟查，
      兩造間就原告整合附表所示系爭土地、建物業已於系爭協
      議書約明權利義務關係，原告依系爭協議書並非單純僅負
      有報告訂約之義務，尚負有媒介被告與所有權人訂約等義
      務，業經說明如前，原告就其完成系爭協議書第4條第1款
      「本基地整合可興建面積達100％、可送危險老舊重建計劃
      案時，乙方並檢付地主全部相關文件與甲方」事項，並取
      得60萬元乙事，並未爭執，應足認原告就其報告訂約部分
      ，已取得相當報酬，其主張被告應再給付195萬4,500元，
      核屬無據。
　　⒋綜上，原告並未提出事證具體說明被告履行系爭協議書有
      何債務不履行及可歸責事由之情事，本件自難僅以部分系
      爭建物所有權人對於被告履約能力有疑慮，不願與被告簽
      訂合建契約，認定被告履行系爭協議書有債務不履行之情
      事。從而，原告主張被告應賠償其因系爭協議書遭解除而
      未能取得195萬4,500元報酬，受有履行利益之損害云云，
      並無理由。
四、綜上所述，原告依民法第259條第1款規定，請求被告返還原
    告如附件所示之系爭同意書正本12份，為有理由，應予准許
    ；逾此範圍之請求，則無理由，應予駁回。原告請求被告給
    付金錢部分既經駁回，其就此為假執行聲請部分，即失所附
    麗，應併予駁回。
五、本件事證已臻明確，兩造其餘攻擊防禦方法及所提證據，於
    判決結果不生影響，爰不一一論列，併此敘明。
六、訴訟費用負擔之依據：民事訴訟法第79條。
中　　華　　民　　國　　111 　年　　7 　　月　　18　　日
                  民事第二庭  法  官  蔡子琪
以上正本係照原本作成。
如對本判決上訴，應於判決送達後20日內向本院提出上訴狀，若
委任律師提起上訴者，應一併繳納上訴審裁判費，否則本院得不
命補正逕行駁回上訴。
中　　華　　民　　國　　111 　年　　7 　　月　　26　　日
                              書記官  周苡彤
附表
編號 建物 坐落基地  所有權人 1 新北市○○區○○段000○號建物（門牌號碼：○○路000號） 新北市○○區○○段000地號土地 朱素湘、朱淳馨 2 同段909建號建物（門牌號碼：○○路000號2樓） 同上 同上 3 同段910建號建物（門牌號碼：○○路000號3樓） 同上 朱淳馨 4 同段911建號建物（門牌號碼：○○路000號4樓） 同上 溫王碧蓮 5 同段904建號建物（門牌號碼：○○路000號） 新北市○○區○○段000地號土地 蔡王麗圓 6 同段905建號建物（門牌號碼：○○路000號2樓） 同上 同上 7 同段906建號建物（門牌號碼：○○路000號3樓） 同上 同上 8 同段907建號建物（門牌號碼：○○路000號4樓） 同上 同上 9 同段900建號建物（門牌號碼：○○路000號） 新北市○○區○○段000地號土地 葉明哲 10 同段901建號建物（門牌號碼：○○路000號2樓） 同上 蔡嘉慶 11 同段902建號建物（門牌號碼：○○路000號3樓） 同上 王韻涵 12 同段903建號建物（門牌號碼：○○路000號4樓） 同上 鄭香